【裁判字號】    92,訴,250
【裁判日期】    920401
【裁判案由】    強盜
【裁判全文】
臺灣臺南地方法院刑事判決                          九十二年度訴字第二五號
    公  訴  人  臺灣臺南地方法院檢察署檢察官
    被      告  丙○○
    指定辯護人  本院公設辯護人甲○○
右列被告因強盜案件，經檢察官提起公訴（九十二年度偵緝字第四四號），本院判決
如左：
    主  文
丙○○意圖為自己不法之所有，攜帶兇器，以脅迫至使不能抗拒，而取他人之物未遂
，處有期徒刑壹年拾月，緩刑伍年，緩刑期間付保護管束。
    事  實
一、丙○○曾於民國（下同）八十七年至八十九年間，居住在臺南市安平區○○○街
    五九二巷五十五號十三樓之八女友王寂蟬住處，因吸食毒品耗費金錢甚多，竟基
    於意圖為自己不法所有之犯意，於八十八年五月三十一日上午九時五十四分許，
    身著黑色衣、褲，騎機車至臺南市○○區○○路一四九號之一之臺南安平郵局（
    以下簡稱安平郵局）附近停放後，下車步行至安平郵局前，隨即頭戴黑色頭套，
    右手持其預藏客觀上足為兇器之木柄小獵刀一把，衝入郵局內，並立即攀爬上郵
    局櫃台，因櫃台上裝有鐵欄杆及玻璃無法跨越，丙○○乃猛力搖晃欄杆，敲打玻
    璃，脅迫郵局人員交付財物。嗣因無法跨越櫃台及將欄杆扯下，遂知難而退，匆
    匆自櫃台跳下往外逃逸，始未得逞。丙○○於逃逸途中，將其強盜所用之頭套及
    木柄小獵刀棄置於路旁草叢內而滅失。嗣於九十一年九月二日，丙○○因涉嫌竊
    盜及違反毒品危害防制條例案件（由臺灣板橋地方法院檢察署另案偵辦），為警
    於臺北縣新莊市○○路○段四九八之五號倉庫內查獲，同日警方經丙○○同意，
    將其帶往臺北縣三重市○○○路七十四號二樓租屋處搜索，途中丙○○主動供承
    涉犯本件未發覺之強盜未遂案件，向臺北市政府警察局內湖分局（以下簡稱內湖
    分局）承辦警員自首犯罪並接受裁判。
二、案經內湖分局報請臺灣臺南地方法院檢察署檢察官偵查起訴。
    理  由
一、訊據被告丙○○對於右揭犯行於警局初訊、檢察官偵查、本院審理中均坦承不諱
    。核與現場目擊證人即當時任安平郵局支局長之乙○○於檢察官偵查及本院審理
    中證述之情節相符，並有當時剪報新聞資料影本二紙可按。又經本院及臺灣臺南
    地方法院檢察署檢察官分別調閱現場監視錄影帶勘驗，內容之畫面為四格無聲畫
    面，於西元一九九九年五月三十一日九時五十四分零一秒時，有一身穿黑衣、黑
    褲，頭戴黑色頭套男子自外跑進並攀爬上櫃檯，於九時五十四分十五秒男子跳下
    櫃檯，左下畫面處可見該男子右手握有短長形物品，並迅速跑離畫面。第二段之
    畫面為櫃檯內之監視畫面，內容同前，此有錄影帶一捲、翻拍照片四張及勘驗筆
    錄附卷可佐。益徵被告自白犯罪與事實相符，至堪採信。綜上所述，本案事證明
    確，被告犯行堪予認定。
三、按行為後法律有變更者，適用裁判時之法律。但裁判前之法律有利於行為人者，
    適用最有利於行為人之法律，刑法第二條第一項定有明文。經查被告行為時為八
    十八年五月間，惟懲治盜匪條例已於九十年一月三十日公布廢止，刑法第三百二
    十八條於同日修正，均於同年二月一日生效。懲治盜匪條例雖經廢止，但因廢止
    該條例之同時，已修正刑法相關法條，立法目的旨在以修正後之刑法相關法條取
    代該條例部分相關法條，且因該條例廢止前，與新修正之刑法相關法條，均有刑
    罰規定，就此而言，自屬刑法第二條第一項所謂之行為後法律之變更，自應就上
    訴人行為時有效之懲治盜匪條例與裁判時之修正後刑法之相關規定比較適用（參
    最高法院九十一年度台上字第三三八四號裁判）。而修正後之刑法第三百三十條
    法定本刑為「七年以上有期徒刑」較諸舊法懲治盜匪條例第五條第一項第一款之
    法定本刑「無期徒刑或七年以上有期徒刑」為輕，新舊法比較應適用修正後之刑
    法有利於被告。
二、按強盜罪之既遂與否，以已未得財為標準。而強盜之著手，應以實施強暴、脅迫
    等行為為標準，若已施用強暴、脅迫等手段，即已認為已經著手，如未因而取得
    財物者，仍應以未遂論。最高法院二一年上字第八九二號、二三年非字第八五號
    著有判例可稽。次按刑法上之強盜行為，不論被害人有無抗拒，於其是否為強盜
    ，不生影響。最高法院六九年度台上字第一一四七號著有判例可稽。依此參照前
    揭見解足認被告之行為如已施用強暴、脅迫等手段，不論被害人有無抗拒，應已
    著手於強盜行為，縱未因而取得財物，仍應以未遂論。次按小獵刀質地堅硬銳利
    ，客觀上足以對人之生命、身體、安全構成威脅，係屬兇器之一種。被告丙○○
    攜帶足對人之生命、身體、安全構成威脅，具有危險性兇器使用之小獵刀一把，
    進入安平郵局攀爬上郵局櫃台，猛力搖晃欄杆，敲打玻璃，脅迫郵局人員，意圖
    強盜財物，此部分所為，應係觸犯刑法第三百二十八條第一項之強盜罪而有刑法
    第三百二十一條第一項第三款之情形，核係觸犯刑法第三百三十條第一項之攜帶
    兇器加重強盜罪；被告已著手強盜行為之實施，未生取得財物之結果為未遂犯，
    爰依刑法第二十六條前段之規定減輕其刑。查被告於犯罪未經發覺前即向內湖分
    局警員自承犯罪，主動自首而接受裁判，有警訊筆錄及證人即內湖分局文德派出
    所警員林百煉於九十二年二月六日檢察官偵查中證述屬實，應依刑法第六十二條
    前段及第七十條之規定遞減輕其刑。爰審酌被告有施用毒品犯行，此有臺灣臺南
    地方法院檢察署刑案資料查註紀錄表及臺灣高等法院被告全國前案紀錄表各一紙
    在卷可憑，因施用毒品耗盡金錢，以致以脅迫之非法方法強取他人財物而不遂，
    危害社會治安甚鉅，但被告未故意傷害他人之生命、身體及渠等犯罪之手段、犯
    罪所生之危險等一切情狀，量處如主文所示之刑。又被告前未曾受有期徒刑以上
    刑之宣告，有臺灣臺南地方法院檢察署刑案資料查註紀錄表及臺灣高等法院被告
    全國前案紀錄表各一紙在卷可憑，其經此教訓後，應知所警惕，信無再犯之虞，
    本院因認所宣告之刑以暫不執行為適當，併諭知緩刑五年，以勵自新。唯緩刑期
    間內有交專人長期輔導之必要，併諭知緩刑期內交付保護管束，以收後效。未扣
    案之小獵刀一把及黑色頭套一個，為被告所丟棄應已滅失，爰不另為沒收之宣告
    。又被告強盜時所穿之黑衣、黑褲，係非直接供犯罪所用之物，依最高法院五十
    一年度台非字第一三號判例：「刑法第三十八條第一項第二款所定得沒收之供犯
    罪所用或供犯罪預備之物，必於犯罪有直接關係者，始屬相當」等語所示，亦不
    另為沒收之宣告。
據上論斷，應依刑事訴訟法第二百九十九條第一項前段，刑法第二條第一項前段、第
三百三十條第一項、第二十六條前段、第六十二條前段、第七十四條第一款、第九十
三條第一項，判決如主文。
中      華      民      國    九十二    年      四      月      一      日
                                  臺灣臺南地方法院刑事第五庭
                                            法  官  蔡  直  青
右正本證明與原本無異。
如不服本判決，應於判決送達後十日內向本院提出上訴狀( 應附繕本 )。
                                            書記官  沈  建  杉
中      華      民      國    九十二    年      四      月      三      日
附錄本案論罪科刑法條全文：
第  321 條  犯竊盜罪而有左列情形之一者，處六月以上、五年以下有期徒刑：
            一  於夜間侵入住宅或有人居住之建築物、船艦或隱匿其內而犯之者。
            二  毀越門扇、牆垣或其他安全設備而犯之者。
            三  攜帶兇器而犯之者。
            四  結夥三人以上而犯之者。
            五  乘火災、水災或其他災害之際而犯之者。
            六  在車站或埠頭而犯之者。
            前項之未遂犯罰之。
第  328 條  意圖為自己或第三人不法之所有，以強暴、脅迫、藥劑、催眠術或他法
            至使不能抗拒，而取他人之物或使其交付者，為強盜罪，處五年以上有
            徒刑。
            以前項方法得財產上不法之利益或使第三人得之者，亦同。
            犯強盜罪因而致人於死者，處死刑、無期徒刑或十年以上有期徒刑；致
            傷者，處無期徒刑或七年以上有期徒刑。
            第一項及第二項之未遂犯罰之。
            預備犯強盜罪者，處一年以下有期徒刑、拘役或三千元以下罰金。
第  330 條  犯強盜罪而有第三百二十一條第一項各款情形之一者，處七年以上有期
            刑。
            前項之未遂犯罰之。


司法院資訊處製作；財團法人民間司法改革基金會備份。
